【裁判字號】    97,上訴,2943
【裁判日期】    980820
【裁判案由】    違反槍砲彈藥刀械管制條例等
【裁判全文】
臺灣高等法院刑事判決                97年度上訴字第2943號
上  訴  人
即  被  告  甲○○
                    原籍設台南.
選任辯護人  劉厲生律師
            沈銀和律師
上列上訴人因違反槍砲彈藥刀械管制條例等案件，不服臺灣士林
地方法院97年度訴字第166 號，中華民國97年4 月29日第一審判
決（起訴案號：臺灣士林地方法院檢察署96年度偵字第12307 、
12383 、12933 、12991 號、97年度偵字第362 、719 、1052
、1404號），提起上訴，本院判決如下：
    主  文
原判決關於甲○○部分撤銷。
甲○○部分公訴不受理。
    理  由
一、公訴意旨略以：
  (一)甲○○曾因違反組織犯罪防制條例案件，經法院判處應執行
    有期徒刑1 年1 月確定，並於民國92年10月6 日執行完畢。
    不知悔改。
  (二)緣立法委員癸○○前經中國國民黨指派擔任中影電影投資事
    業股份有限公司（下稱中影公司）董事長，負責處理中影公
    司出售事宜，因之與中影公司前副董事長莊婉均發生糾葛，
    甲○○前受莊婉均之託請中國國民黨中常委出面協調渠等間
    糾紛不成後，甲○○竟起意殺害癸○○，並與丁○○（業台
    灣士林地方法院經決有罪確定）共同基於殺人之犯意聯絡，
    於96年3 月1 日，由丁○○（業經台灣士林地方法院分別就
    預備殺人罪、未經許可持有改造手槍罪部分，分別判處有期
    徒刑1 年2 月，減為有期徒7 月、有期徒刑5 年，併科罰金
    新台幣20萬元，並定應執行刑有期徒刑5 年5 月，併科罰金
    新台幣20萬元，經本院及最高法院駁回上訴確定）邀約友人
    辛○○（經台灣士林地方法院判處有期徒刑1 年，減為有期
    徒刑6 月確定）前往臺南市東區○○○○街24之2 號5 樓甲○○住處，渠等為免計劃提早敗露，先告以辛○○某人擋人財
    路，須施加教訓，事成後有優渥報酬，辛○○當場應允。翌
    日，甲○○、丁○○、辛○○相約於臺北市○○路○ 段某處
    見面商討執行細節，隨後丁○○即帶同辛○○前往臺北市○○○路○ 段癸○○住處附近勘查地形。同年3 月10日，甲○○再邀約丁○○、辛○○至臺南市住處見面，甲○○明白告
    以辛○○將槍殺對方，事成後代價為新臺幣（下同）1,000
    萬元，先付前金200 萬元，對象再擇日告知。辛○○應允執
    行槍殺計劃後，當日即透過綽號「白頭翁」之同鄉己○○（
    經台灣士林地方法院判處有期徒刑4 月，減為有期徒刑2 月
    ，經本院駁回上訴確定）代尋槍手，己○○明知渠等欲從事
    某重大不法犯行，竟仍不違其本意，並基於共同犯意，於同
    年3 月14日居間介紹同鄉丙○○（經台灣士林地方法院判處
    有期徒刑10月，減為有期徒刑5 月，經上訴本院後於審理中
    撤回上訴而確定）執行槍擊案。同年4 月2 日，辛○○與丙○○相約於臺北市○○路、寶慶路口見面，辛○○並致電甲○○，甲○○即攜一袋子前來，告以辛○○內有改造及制式
    槍枝各1 支（未扣案，是否具殺傷力不明）及前金170 萬元
    （已另扣30萬元為購買槍彈費用），辛○○將槍彈轉交丙○○保管，並交付丙○○前金100 萬元，另轉交己○○居間報
    酬50萬元。同年4 月5 日，甲○○與辛○○相約於臺中市「
    簡愛」汽車旅館見面，甲○○交付癸○○之照片及車號等資
    料，明確告以槍殺對象為癸○○，辛○○隨即將資料轉交丙○○，要求丙○○擇日執行。丙○○知悉槍殺對象為現任立
    法委員後，心生畏懼，且懷疑辛○○私吞報酬而遲未下手執
    行，甲○○、丁○○見狀屢警告辛○○施壓丙○○，辛○○
    並透過己○○質問丙○○何以未執行，惟丙○○均避不見面
    ，辛○○擔心遭甲○○、丁○○報復滅口，且另覓殺手殺害
    癸○○後再嫁禍於其，遂於同年5 月21日向任職法務部調查
    局高雄縣調查站調查員之友人子○○自首上情。
  (三)甲○○自不詳時日起，未經許可無故持有仿BERETTA 廠92FS
    型半自動手槍換裝土造槍管而成之改造手槍2 支（其中1 支
    手槍含彈匣1 個、子彈11發，另1 支手槍含彈匣1 個、子彈
    10發，下分別稱編號1 、編號2 改造手槍），並於96年7 月
    間交予壬○○藏置於臺南市○○區○○路138 號住處。甲○○因丙○○遲未執行殺人計劃，又見癸○○已盟生退出中影
    公司經營團隊之意，遂改基於恐嚇之犯意，指示丁○○另覓
    槍手開槍恐嚇癸○○就範。丁○○遂於96年7 月初前往越南
    胡志明市找尋友人庚○○（經台灣士林地方法院判處有期徒
    刑2 年6 月，併科罰金新台幣10萬元確定），丁○○詢以是
    否願意從事某不法犯行，庚○○即予應允，雙方約定事成後
    報酬為50萬元，丁○○並先行交付前金18萬元。同年7 月21
    日，庚○○搭機返臺，翌日與丁○○相約於臺南市○○路南
    門庭院西餐廳見面，丁○○當面告以欲開槍恐嚇癸○○。同
    年7 月24日，甲○○邀約丁○○、庚○○至臺南市住處見面
    ，並指示不知情之壬○○（經台灣士林地方法院判處有期徒
    刑1 年8 月，併科罰金新台幣5 萬元，緩刑5 年確定）攜來
    上開保管之槍彈，由庚○○選取編號1 之改造手槍後（含彈
    匣1 個、子彈11發），餘編號2 之改造手槍及子彈則交由壬○○再攜回住處藏置，嗣壬○○並將上開槍彈改藏置於臺南
    市○○○街187 巷78號居住處。當日丁○○將癸○○住處、
    服務處及相關個人資料交付庚○○後，庚○○即獨自或由丁○○帶同前往臺北市○○區○○路3 段82號癸○○內湖服務
    處、臺北市信義區○○○路○ 段癸○○住處附近勘查地形，
    惟因上開處所不易下手，2 人遂選定臺北市南港區○○○路
    ○ 段151 巷6 號1 樓癸○○南港服務處為下手目標。庚○○
    擔心無法獨自完成犯行，於同年7 月27日晚上聯絡已退職之
    前基隆港警所同事戊○○（經台灣士林地方法院判處有期徒
    刑2 年2 月，併科罰金10萬元，經上訴本院後於審理中撤回
    上訴而確定），戊○○再找尋友人乙○○（原名林永靜，以
    下仍稱乙○○，經台灣士林地方法院判處有期徒刑3 年6 月
    ，併科罰金10萬元，經上訴本院後於審理中撤回上訴而確定
    ）前來，庚○○告以上開開槍恐嚇計劃，渠等竟均應允，並
    言定由乙○○負責開槍，庚○○遂將編號1 之改造手槍及子
    彈交付乙○○保管。翌日（28日）13時30分許，3 人共同前
    往癸○○南港服務處，庚○○攔下1 部計程車負責接應，戊○○負責把風，由乙○○持槍朝服務處大門擊發2 槍，子彈
    擊中鐵門（毀損部分未據告訴），欲再擊發時槍枝卡彈，林
    晏聰匆忙間將2 顆子彈及彈匣1 個（內餘子彈7 發）遺落現
    場，適有路人經過，乙○○回報庚○○、戊○○後，分頭逃
    離現場，當日戊○○並將乙○○轉交之編號1 改造手槍丟棄
    於高雄縣鳥松鄉○○路122 號前之濕地公園小埤湖內。同年
    8 月1 日，丁○○於臺南某處將後謝32萬元交付庚○○，庚○○再轉交各10 萬 元予戊○○及乙○○，3 人隨即搭機逃
    往越南躲藏。
  (四)嗣經檢察官指揮警方於96年10月2 日，分別在臺南市○區○○路1 段155 巷47號丁○○住處、高雄縣鳳山市○○街46
    巷1 號庚○○居住處前、高雄縣旗山鎮○○路將丁○○、庚○○、戊○○拘提到案，並扣得庚○○所有供犯罪聯絡用之
    00 00000000 號行動電話SIM 卡1 張、戊○○所有供犯罪聯
    絡用之0000000000號行動電話1 支。同年10月5 日，經協調
    越南警方後，由內政部警政署刑事警察局國際科人員將辛○○自越南押解回臺歸案。同年10月8 日，警方於高雄縣鳥松
    鄉○○路122 號前之濕地公園小埤湖內撈獲上開編號1 之改
    造手槍1 支，並於同年10月18日在臺中縣沙鹿鎮○○路42號
    前將林晏聰拘提到案，復於同年12月19日，在臺中縣大雅鄉
    ○○○ 路117 號住處將己○○拘提到案、97年1 月2 日在臺
    南市○○區○○路138 號前將甲○○、壬○○拘提到案，再
    循線前往臺南市○○○街187 巷78號壬○○居住處搜獲編號
    2 改造手槍1 支（含彈匣1 個、子彈10發），因認被告甲○○涉有刑法第271 條第3 項之預備殺人罪、同法第305 條恐
    嚇罪、槍砲彈藥刀械管制條例第8 條第4 項未經許可持有具
    殺傷力之槍枝罪、同條例第12條第4 項未經許可持有子彈罪
    嫌云云。
二、按被告死亡者，應諭知不受理之判決，並得不經言詞辯論逕
    行判決，刑事訴訟法第303 條第5 款、第307 條分別定有明
    文。
三、經查：本件被告甲○○於原審判決判處有期徒刑後，經被告
    甲○○本人提起上訴，繫屬本院期間，被告甲○○業於民國
    98年8 月7 日死亡，此有法務部戶役政連結作業系統查詢個
    人基本資料查詢結果及財團法人奇美醫院柳營分院出具之98
    年8 月17日（98）奇院柳醫字第11356 號函暨死亡證明書各
    一份附卷可稽，原審未及審酌被告業已死亡之事實，容有未
    洽，爰依前揭說明，自應由本院將原判決關於被告甲○○部
    分撤銷，改諭知被告甲○○部分公訴不受理之判決，並不經
    言詞辯論為之。
四、據上論斷，應依刑事訴訟法第369 條第1 項前段、第364 條
    、第303 條第5 款、第307 條，判決如主文。
中    華    民    國    98    年    8     月    20    日
            刑事第十五庭  審判長法  官  吳昭瑩
                                法  官  李正紀
                                法  官  李釱任
以上正本證明與原本無異。
如不服本判決，應於收受送達後10日內向本院提出上訴書狀，其
未敘述上訴之理由者並得於提起上訴後10日內向本院補提理由書
（均須按他造當事人之人數附繕本）「切勿逕送上級法院」。
                                書記官  張玉如
中    華    民    國    98    年    8     月    21    日


司法院資訊處製作；財團法人民間司法改革基金會備份。
